【裁判字號】    90,上訴,538
【裁判日期】    900508
【裁判案由】    毒品危害防制條例
【裁判全文】
臺灣高等法院臺南分院刑事判決          九十年度上訴字第五三八號  Ａ
      上  訴  人
      即  被  告  甲  ○  ○
      指定辯護人  本院公設辯護人  乙  ○  ○
右上訴人因違反毒品危害防制條例案件，不服臺灣嘉義地方法院八十九年度訴字第二
四號中華民國九十年三月十五日第一審判決（起訴案號：臺灣嘉義地方法院檢察署
八十九年度偵字第八二四、九０七、一六四一號），提起上訴，本院判決如左：
      主      文
原判決關於販賣第一級毒品部分撤銷。
甲○○連續販賣第一級毒品，累犯，處有期徒刑拾貳年；販賣第一級毒品所得新台幣
壹萬貳仟元沒收，如全部或一部不能沒收時，以其財產抵償之。
      事      實
一、甲○○於民國八十七年間，曾因違反藥事法案件，經臺灣嘉義地方法院判處有期
    徒刑六月，於八十八年六月三日執行完畢。復基於意圖營利之概括犯意，連續販
    賣第一級毒品海洛因，詳如附表所示。
二、案經嘉義市警察局、嘉義市警察局第一分局、第二分局、嘉義縣警察局中埔分局
    報由臺灣嘉義地方法院檢察署檢察官偵查起訴。
      理      由
一、上訴人即被告甲○○於原審否認右揭犯行，辯稱：其與王正德有過節，王正德誣
    指其販賣海洛因；而與黃世明係合買海洛因一起施用，非販賣海洛因予黃世明云
    云。
二、查被告確有販賣第一級毒品海洛因予王正德、黃世明之事實，迭據王正德、黃世
    明於警局初訊及檢察官偵查時分別證述明確。王正德於原審調查時翻異前詞，改
    稱：伊因與被告有過節，懷恨被告始證述向被告購買毒品云云，然果如王正德確
    與被告有過節而誣攀，豈敢於檢察官告以偽證罪之重責後，仍堅稱確向被告購買
    第一級毒品海洛因；再參以八十九年一月二十一日被告之所以經警查獲，係王正
    德以電話與其聯絡表示欲購買毒品後，經警循線逮捕被告之事實，業據被告及王
    正德分別於原審供明，且有電話通聯紀錄附卷可稽，被告於八十九年一月二十一
    日經警逮捕，於次日移送檢察官訊問時，供稱係與王正德出錢合買云云，其於八
    十九年二月九日經檢察官再為訊問，仍供稱與王正德合買云云，倘被告與王正德
    確有過節，豈會與王正德出錢合買海洛因？足見被告所辯顯係飾詞；王正德事後
    於原審調查時改稱與被告有過節云云，亦係事後配合被告之說詞，均不足採取。
    又就如附表所示第二次販賣海洛因與黃世明部分，黃世明於警訊時係供證：「『
    芳益仔』下車走到我車旁叫我把車窗搖下及把新台幣二千元給他，我把錢給他後
    ，‧‧‧剛好警方車子到來擋在車前，『芳益仔』看見警方到場，把海洛因放在
    口袋，‧‧‧」等語（見中埔分局七０九號警卷第十頁），黃世明於偵查時結證
    ：「（問：是否你打電話向甲○○說要買海洛因，使甲○○被警察查獲的？）答
    稱：是，我已將二千元交給甲○○，甲○○尚未拿出海洛因就被查到」等語（見
    八十九年度偵字第八二四號偵查卷第六十四頁）；且八十九年一月二十一日下午
    三時許，黃世明係經警查獲後，供稱向被告購買毒品，經警授意黃世明以被告使
    用之0000000000號行動電話與被告聯絡佯欲購買毒品，並與被告相約
    交易，承辦警員遂以編號BS088944HX及BN198142JZ之千元鈔票二張交由黃世明供
    作購買毒品之價金，嗣經警於被告與黃世明交易時當場查獲，被告趁機逃逸等情
    ，並據承辦警員蕭聖龍於原審結證：「我們當天是因為查獲黃世明吸毒案，黃世
    明供稱毒品來源是向被告所買，所以由黃世明打甲○○的行動電話，問他『有沒
    有東西，要買兩千元』，甲○○約黃世明到嘉義農專附近的海釣場，我們就拿兩
    張千元大鈔記下鈔票的編號，交給黃世明拿給被告，錢交給他以後沒有拿到毒品
    ，但黃世明有看到被告拿壹包衛生紙包的東西，因為被告看到我們出來，他就脫
    逃，當天晚上被告被二分局逮捕，我們到場在他口袋裡找到記下編號的兩張鈔票
    。」等語（見原審卷第一○一頁至一○三頁），核與當日與被告同車之張輝鴻於
    原審之證述情節相符（見原審卷第七十一頁），且有前開經登錄編號之千元鈔票
    之扣押書、電話通聯記錄、電信費帳單等附卷可稽，被告確有販賣第一級毒品海
    洛因予黃世明之事實至明。王正德指證向被告購買海洛因之次數，前後供述雖不
    一致，惟查王正德自警局初訊及檢察官偵訊時，均明確供證並曾於偵訊時當庭指
    證海洛因確係向被告所購買，且所指購買情節與地點亦相符合；其所述購買次數
    難免因時間經過而記憶模糊，乃屬常情，不得因其記憶之不清，率認其指證非真
    。關於王正德向被告購買海洛因之次數，王正德於警訊中或供稱十次以上云云（
    八十九年一月二十一日警訊筆錄），或供稱十次云云（八十九年一月二十二日警
    訊筆錄），於偵訊中則供證自八十九年一月十一日起至同年月十八日止，約每兩
    天購買一次云云（八十九年二月九日偵查筆錄），應以最有利被告之次數認定之
    ，即王正德於偵訊中所供之次數核算，自八十九年一月十一日（第一次）至同年
    月十八日（最後一次），約每兩天一次，認定被告販賣第一級毒品海洛因予王正
    德五次。就販賣金額部分，王正德關於向被告購買第一級毒品海洛因之價額，其
    於警訊及偵查中，均供明每次以二千元或三千元之代價，向被告購買，應以最有
    利被告之金額組合認定之，亦即購買五次當中，最高為三千元一次，其餘四次為
    每次二千元，五次成交總金額合計為一萬一千元。再者，治安機關對於毒品海洛
    因之查緝甚嚴，處罰綦重，此為眾所週知，如非有利可圖，被告當無冒險販賣之
    理，是被告有營利之意圖灼然甚明。綜上所述，被告所辯，係卸責之詞，不足採
    信，其犯行堪以認定。
三、按海洛因係毒品危害防制條例第二條第二項第一款所定之第一級毒品。核被告甲
    ○○所為，關於販賣予王正德五次及八十九年一月一日下午五時許販賣予黃世明
    一次既遂部分，係犯毒品危害防制條例第四條第一項之販賣第一級毒品既遂罪；
    關於八十九年一月二十一日下午三時至四時間販賣海洛因予黃世明未成交部分，
    因黃世明係經警授意佯向被告購買海洛因，並無買受之真意，此部分被告係犯毒
    品危害防制條例第四條第五項、第一項之販賣第一級毒品未遂罪。其持有海洛因
    之低度行為，為販賣海洛因之高度行為所吸收，不另論罪。被告先後多次犯行，
    時間緊接，所犯罪名相同，顯係基於概括犯意反覆為之，為連續犯，以既遂一罪
    論。如附表所示第二欄被告第二次販賣與黃世明部分，雖未據起訴，惟與起訴部
    分有連續犯之裁判上一罪關係，自得併予審理。被告前因違反藥事法案件，經臺
    灣嘉義地方法院判處有期徒刑六月，於八十八年六月三日執行完畢，有台灣高等
    法院被告全國前案紀錄表附卷可參，其於有期徒刑執行完畢後，五年內再犯本案
    有期徒刑以上之罪，為累犯，惟因本罪法定刑為死刑或無期徒刑，不得加重其刑
    。被告販賣之對象僅有二人，且係小額販賣，所得僅一萬二千元，衡其情節尚非
    不可憫恕，如處以法定最低刑無期徒刑猶嫌過重，爰酌減其刑。原審予以論罪科
    刑，固非無見，惟公訴意旨及原判決事實項下並未認定被告有圖利販入海洛因之
    犯行，原判決論罪時竟認定關於被告於八十九年一月二十一日下午三時許販賣海
    洛因予黃世明未成交部分係圖利販入海洛因後再行賣出，應成立既遂罪云云，尚
    有未合，被告上訴意旨猶執前詞否認犯罪雖不足採，惟原判決既有可議，自應由
    本院將原判決關於販賣第一級毒品部分撤銷改判。爰審酌海洛因毒品之氾濫危害
    施用者之身心健康至鉅，惟其販賣數量尚微及其他一切情狀，量處有期徒刑拾貳
    年。其販賣毒品所得新台幣一萬二千元，應依毒品危害防制條例第十九條第一項
    之規定沒收之，如全部或一部不能沒收時，以其財產抵償之。
四、公訴意旨另以：甲○○於八十九年一月七日下午三時許，販賣第一級毒品海洛因
    一千元一次予黃世明，因認此部分併犯毒品危害防制條例第四條第一項之販賣第
    一級毒品罪嫌云云。查被告甲○○自警訊迄原審偵審中均否認上開犯行，而黃世
    明亦未供述有於八十九年一月七日向被告購買毒品；此部分自屬不能證明被告犯
    罪，惟公訴人係認此部分與前開論罪部分有連續犯之裁判上一罪關係，爰不另為
    無罪之諭知。
五、台灣嘉義地方法院檢察署八十九年度偵字第二三七五號移送併案意旨另以：甲○
    ○於民國八十八年八月中旬至同年十月底間，連續多次販賣第一級毒品海洛因予
    莊敏鴻，因認被告此部分行為亦涉犯毒品危害防制條例第四條第一項之販賣第一
    級毒品罪而與前開論罪部分有連續犯之裁判上一罪關係云云。被告甲○○於原審
    否認上開犯行，辯稱：因其供出向莊敏鴻買毒品，莊敏鴻懷恨始反咬其販賣毒品
    等語。查莊敏鴻於警訊中固供述向被告購買第一級毒品海洛因，惟經原審多次傳
    拘未著，其是否曾向被告購買毒品海洛因，不無可疑，尚不得僅憑莊敏鴻在警訊
    時之唯一供述認為被告有此部分之犯行，此部分與論罪部分即無裁判上一罪關係
    ，應由檢察官另行辦理。
六、被告經合法傳喚，無正當理由不到庭，不待其陳述逕行判決。
據上論斷，應依刑事訴訟法第三百六十九條第一項前段、第三百六十四條、第二百九
十九條第一項前段、第三百七十一條，毒品危害防制條例第四條第一項、第五項、第
十九條第一項，刑法第十一條前段、第五十六條、第四十七條、第五十九條，判決如
主文。
本案經檢察官王碧霞到庭執行職務
中    華    民    國      九十      年      五      月        八        日
                                  臺灣高等法院臺南分院刑事第三庭
                                      審判長法官  黃    崑    宗
                                            法官  林    勝    木
                                            法官  楊    省    三
右正本證明與原本無異。
如不服本判決，應於判決送達後十日內向本院提出上訴狀，其未敘述理由者並應於提
出上訴狀後十日內向本院補提理由書（應附繕本)。
                                      法院書記官  陳    嘉    琍
中    華    民    國      九十      年      五      月        九        日
附錄法條：
毒品危害防制條例第四條
製造、運輸、販賣第一級毒品者，處死刑或無期徒刑；處無期徒刑者，得併科新台幣
一千萬元以下罰金。
製造、運輸、販賣第二級毒品者，處無期徒刑或七年以上有期徒刑，得併科新台幣七
百萬元以下罰金。
製造、運輸、販賣第三級毒品者，處五年以上有期徒刑，得併科新台幣五百萬元以下
罰金。
製造、運輸、販賣專供製造或施用毒品之器具者，處一年以上七年以下有期徒刑，得
併科新台幣一百萬元以下罰金。
前四項之未遂犯罰之。
附表：
┌───┬──────┬──────┬───┬─────┬────┬──┐
│販  賣│販 賣 時 間 │販 賣 地 點 │販  賣│ 販賣金額 │所得金額│備註│
│對  象│            │            │毒  品│          │        │    │
├───┼──────┼──────┼───┼─────┼────┼──┤
│      │八十九年一月│嘉義市文化│第一級│新臺幣仟│新臺幣壹│    │
│      │十一日至八十│  路某檳榔攤│毒品海│元一次，新│萬壹仟元│    │
│王正德│九年一月十八│嘉義市文化│洛因  │臺幣貳仟元│        │    │
│      │日，每隔二天│  路地下道出│      │四次      │        │    │
│      │一次，共五次│  口處某指油│      │          │        │    │
│      │            │  壓店      │      │          │        │    │
└───┴──────┴──────┴───┴─────┴────┴──┘
┌───┬──────┬──────┬───┬─────┬────┬──┐
│      │八十九年一│嘉義市北興│第一級│新臺幣壹│新臺幣三│    │
│      │  月一日下午│  街附近鄰近│毒品海│  仟元    │千元（其│    │
│      │  五時許    │  廟宇處    │洛因  │          │中第二次│    │
│黃世明├──────┼──────┤      ├─────┤交易由警│    │
│      │八十九年一│嘉義市鹿寮│      │新臺幣貳│提出之新│    │
│      │  二十一日下│  里學府路「│      │  仟元    │臺幣貳仟│    │
│      │  午三時至四│  上揚海釣場│      │          │元，業經│    │
│      │  時許      │  」附近    │      │          │警取回，│    │
│      │            │            │      │    │不能認係│    │
│      │            │            │      │          │犯罪所得│    │
│      │            │            │      │          │）      │    │
├───┼──────┴──────┴───┴─────┼────┼──┤
│共  得│                                              │壹萬貳仟│    │
│金  額│                                              │元      │    │
└───┴───────────────────────┴────┴──┘


司法院資訊處製作；財團法人民間司法改革基金會備份。
